【裁判字號】    89,易,508
【裁判日期】    900227
【裁判案由】    竊佔
【裁判全文】
臺灣雲林地方法院刑事判決                          八十九年度易字第五０八號
    公 訴 人  臺灣雲林地方法院檢察署檢察官
    被    告  乙○○
右列被告因竊佔案件，經檢察官提起公訴（八十九年度偵字第一九六一號），本院判
決如左：
    主  文
乙○○意圖為自己不法之利益，而竊佔他人之不動產，處有期徒刑貳月，如易科罰金
，以佰元折算壹日。
    事  實
一、乙○○意圖為自己不法之利益，明知雲林縣崙背鄉○○段一三九六地號之土地為
    甲○○所有，竟於民國（下同）八十九年三月十五日，未經上開所有權人之同意
    ，竊佔上開一三九六號土地面積八五．九六平方公尺，並在其上建造鐵皮屋供已
    居住使用，經甲○○發現後制止不聽。
二、案經甲○○訴請臺灣雲林地方法院檢察署檢察官偵查起訴。
    理  由
一、訊據被告乙○○固坦承有於上揭時地建造鐵皮屋，惟矢口否認有何竊佔之犯行，
    辯稱：上開土地係其所有，登記其子李日琪名義所有，但為李再得、甲○○騙取
    其所有證件，偽造買賣契約書，不法侵奪，他蓋臨時鐵皮屋是屬自力救濟，並非
    供自己居住使用云云。經查，右揭事實業據告訴人甲○○指訴綦詳，且雲林縣崙
    背鄉○○段一三九六地號之土地為甲○○所有，有土地登記謄本一紙在卷可稽，
    而被告建造之鐵皮屋確有竊佔上開土地面積八五．九六平方公尺，亦經檢察官現
    場勘驗屬實，此有勘驗筆錄、地籍圖謄本、雲林縣西螺地政事務所土地複丈成果
    圖各一件及現場照片五張在卷可參。雖被告以前詞置辯，惟被告之子李日琪告訴
    李再得、甲○○利用其委任辦理分割過戶，並交付其所有權狀、印鑑證明等證件
    之機會，將上開土地登記為甲○○所有，而涉有背信、偽造文書、竊佔等罪嫌部
    分，已經檢察官為不起訴處分，此有八十九年度偵字第三四０四號不起訴處分書
    在卷可按，又被告之子李日琪依民法第七百六十七條規定，訴請甲○○塗銷上開
    土地之所有權登記，並將土地交付給李日琪管理云云，亦經本院民事庭以八十二
    年度訴字第二０四號民事判決將原告之訴駁回，顯然被告辯稱上開土地係其所有
    而遭告訴人所侵奪云云，尚無憑據，不足採信。本件事證已明，被告犯行洵堪認
    定，應依法論科。
二、核被所為，係犯刑法第三百二十條第二項之竊佔罪，並依同條第一項規定處斷。
    爰審酌被告之品行、犯罪之動機、目的、手段、所生之危害及犯後之態度等一切
    情狀，量處如主文所示之刑。又按刑法第四十一條：「犯最重本刑為三年以下有
    期徒刑以下之刑之罪，而受六月以下有期徒刑或拘役之宣告，因身體、教育、職
    業或家庭關係，執行顯有困難者，得以一元以上三元以下折算一日，易科罰金」
    ，已於九十年一月十日經總統公布修正為第四十一條第一項本文：「犯最重本刑
    為五年以下有期徒刑以下之刑之罪，而受六月以下有期徒刑或拘役之宣告，因身
    體、教育、職業或家庭關係或其他正當事由，執行顯有困難者，得以一元以上三
    元以下折算一日，易科罰金」，於同年月十二日生效。本件被告犯罪日期在前述
    法律修正前，犯罪後法律已有變更，自應併適用新法即修正後之刑法第四十一條
    第一項本文規定，諭知易科罰金之折算標準，併此敘明。
據上論斷，應依刑事訴訟法第二百九十九條第一項前段，刑法第二條第一項前段、第
三百二十條第一項、第二項、修正後刑法第四十一條第一項本文，罰金罰鍰提高標準
條例第一條前段、第二條，判決如主文。
本案經檢察官丙○○到庭執行職務
中      華      民      國      九十      年      二    月    二十七    日
                                            臺灣雲林地方法院刑事第一庭
                                                法  官  劉  為  丕
右正本證明與原本無異。
如不服本判決，應於判決送達後十日內向本院提出上訴狀( 應附繕本 )。
                                                書記官  蕭  應  欽
中      華      民      國      九十      年      二    月    二十七    日
刑法第三百二十條第一項、第二項
意圖為自己或第三人不法之所有，而竊取他人之動產者，為竊盜罪，處五年以下有期
徒刑、拘役或五百元以下罰金。
意圖為自己或第三人不法之利益，而竊佔他人之不動產者，依前項之規定處斷。


司法院資訊處製作；財團法人民間司法改革基金會備份。
